【裁判字號】    92,上易,1217
【裁判日期】    920930
【裁判案由】    毀棄損壞
【裁判全文】
臺灣高等法院高雄分院刑事判決                  九十二年度上易字第一二一七號
    上  訴  人
    即  被  告  乙○○
右上訴人因毀棄損壞案件，不服台灣高雄地方法院九十二年度易字第七四四號中華民
國九十二年七月二十一日第一審判決（起訴案號：台灣高雄地方法院檢察署九十一年
度偵字第一七九九二號），提起上訴，本院判決如左：
    主  文
原判決撤銷。
乙○○無罪。
    理  由
一、甲訴意旨略以：乙○○與丙○○原為鄰居關係，雙方曾因傷害案件而生嫌隙，乙
    ○○竟於民國九十一年七月十日九時三十分許，在高雄市○○區○○街一五九號
    住處前，持鐵條敲擊黃李玉春名下，平日由丙○○駕駛之車牌ＺＥ－八○八九號
    自用小客車之右前側車體，造成該車右前車體之鋼板受有凹陷受損，因認乙○○
    係犯刑法第三百五十四條之毀損罪。
二、甲訴人認被告乙○○涉犯刑法第三百五十四條之毀損罪嫌，係以告訴人丙○○之
    指訴、告訴人之妻黃李玉春於偵查中證述暨有汽車及鐵勾照片、估價單、警員之
    查訪等情，為其論據。訊據上訴人即被告乙○○否認毀棄損壞之犯行，辯稱：我
    不知道有這種事情，我不在現場，車子不是我毀損的，當時我在家裡，告訴人用
    這種方法要我賠錢，並故意誣陷我云云。
三、按犯罪事實應依證據認定之，無證據不得推定其犯罪事實；不能證明被告犯罪者
    ，應諭知無罪之判決，刑事訴訟法第一百五十四條、第三百零一條第一項分別定
    有明文。又所謂認定犯罪事實之證據，係指足以認定被告確有犯罪行為之積極證
    據而言，如未發現相當證據，或證據不足以證明，自不能以推測或擬制之方法，
    以為裁判基礎。且告訴人之告訴，係以使被告受刑事訴追為目的，是其陳述是否
    與事實相符，仍應調查其他事實以資審認，始得為不利被告之認定。又認定不利
    於被告之事實，需依積極證據，茍積極證據不足為不利於被告事實之認定時，即
    應為有利於被告之認定，更不必有何有利之證據。次按，刑事訴訟上證明之資料
    ，無論其為直接證據或間接證據，均須達於通常一般人均不致於有所懷疑，而得
    確信其為真實之程度，始得據為有罪之認定，若其關於被告是否犯罪之證明未能
    達此程度，而有合理性懷疑之存在，致使無從形成有罪之確信，根據「罪證有疑
    ，利於被告」之證據法則，即不得遽為不利被告之認定，其以情況證據（即間接
    證據）斷罪時，尤須基於該證據在直接關係上所可證明之他項情況事實，本乎推
    理作用足以確證被告有罪，方為合法，不得徒憑主觀上之推想，將一般經驗上有
    利被告之其他合理情況逕予排除，此觀諸最高法院七十六年度台上字第四九八六
    號、三十二年度上字六七號判例意旨亦甚明顯。
四、經查：
  (一)上開告訴人丙○○所使用之車牌ＺＥ－八○八九號自用小客車之右前側車體，確
    實有部分凹陷之事實，固據告訴人丙○○於警訊、檢察官偵查中及原審法院審理
    時指述綦詳，並經證人告訴人之妻黃李玉春於偵查中證述屬實，復有汽車行車執
    照及高都汽車股份有限甲司估價單各一紙、照片三幀在卷可稽，應堪認屬真實。
    但此僅能證明ＺＥ－八○八九號汽車有缺陷之情，並不足以證明已否符合刑法第
    三百五十四條之毀損罪之要件及應歸責於何人。
  (二)告訴人丙○○之指訴，固非無證據能力，但按告訴人之告訴，係以使被告受刑事
    訴追為目的，是其陳述是否與事實相符，仍應調查其他證據，以資審認（最高法
    院五十二年度台上字第一三００號判例參照）。其妻黃李玉春與告訴人既屬配偶
    關係，於偵查中證述各情自然附和告訴人，殊難僅憑其證述，資為告訴人指訴之
    補強證據。
  (三)卷附之鐵勾照片，固足證明該鐵勾為拉動鐵捲門之工具，並足以用以為打擊之用
    ，但尚不足以證明被告曾用以打擊告訴人之汽車。
  (四)卷附之汽車照片，固足證明告訴人所使用之自用小客車受有凹陷之缺失，惟按刑
    法第三百五十四條之毀損罪，毀棄、損壞他人之物或致令不堪用，足以生損害於
    甲眾或他人為構成要件，茲本件告訴人指訴其汽車右前車體之鋼板受有凹陷各情
    ，僅係修護費用需五千二百五十七元，該部分凹陷之車體，並無毀棄、損壞之情
    ，亦無致令不堪用之情形，自不能遽以認定被告有毀損之犯行。
  (五)原審法院函請法務部調查局以控制問題法及混合問題法對被告實施測謊，發現其
    稱「丙○○的車子被敲打時其未在現場；其未拿鐵條敲打丙○○的車子」時，呈
    情緒波動之反應，研判有說謊，有卷附該局九十二年五月二十七日調科南字第○
    九二六二三六○二六○號測謊報告書一紙足憑（見原審卷第二十頁）。此項證明
    被告與告訴人爭執各情，說話未必真實，並不能改變前述汽車鋼鈑未至毀棄、損
    壞或致令不堪用之效果。
  (六)按檢察官應善盡實質舉證責任，說服法院形成心證，若無法舉證說服法院形成有
    罪心證，即應依無罪推定原則，作有利被告之認定。揆諸前揭法律規定及判例意
    旨，即屬不能證明被告犯毀損罪，自難遽以毀損罪相繩。
五、原審為被告科刑之判決，不無違誤，被告上訴否認犯罪，為有理由，應由本院撤
    銷改判，不能證明被告犯罪，自應諭知被告無罪。
據上論斷，應依刑事訴訟法第三百六十九條第一項前段、第三百六十四條、第三百零
一條第一項，判決如主文。
本案經檢察官彭南雄到庭執行職務。
中    華    民    國      九十二      年      九      月     三十   日
                              臺灣高等法院高雄分院刑事第四庭
                                  審判長法官  蕭權閔
                                        法官  陳吉雄
                                        法官  陳啟造
右正本證明與原本無異。
不得上訴。
                                  法院書記官  白蘭
中    華    民    國      九十二      年      九      月    三十    日


司法院資訊處製作；財團法人民間司法改革基金會備份。
